臺灣臺中地方法院行政訴訟判決　
110年度交字第385號
原      告  余俊強  

被      告  臺中市交通事件裁決處
                      設臺中市○○區○○○路00號
代  表  人  黃士哲    住同上
訴訟代理人  黃曉妍律師
上列當事人間交通裁決事件，原告不服被告民國110年9月6日中
市裁字第68-GDH726998號裁決書，提起行政訴訟，本院判決如下
：
    主  文
原處分撤銷。
訴訟費用新臺幣參佰元由被告負擔。
被告應給付原告新臺幣參佰元。 
    事實及理由
一、程序事項：按行政訴訟法第237 條之7 規定，交通裁決事件
    之裁判，得不經言詞辯論為之。本件屬交通裁決事件，依兩
    造所述各節及卷內資料其事證已臻明確，本院認無經言詞辯
    論之必要，爰不經言詞辯論而為判決。
二、事實概要：訴外人中鹿汽車客運股份有限公司所有號牌EAL-
    0609號營業大客車(下稱系爭車輛）於民國110年6月24日23
    時41分許，行經臺中市○區○○○路○段00號(往烏日)，因
    「汽車駕駛人行車速度，超過規定之最高時速20公里以內」
    之違規行為，為臺中市政府警察局第三分局（下稱舉發機關
    ）員警認定該車違反道路交通管理處罰條例第40條之規定，
    逕行對車主掣開第GDH726998號舉發違反道路交通管理事件
    通知單。車主於到案期限檢具事證及應歸責人相關資料，向
    被告告知應歸責人即原告，被告續於110年9月6日以中市裁
    字第68-GDH726998號裁決書（下稱原處分），依道路交通管
    理處罰條例第40條、第63條第1項第1款及「違反道路交通管
    理事件統一裁罰基準表」之規定，按期限內到案之基準，裁
    處原告第1階段罰鍰新臺幣（下同）1,600元並記違規點數1
    點。原告不服，提起本件行政訴訟。
三、原告主張略以：依據臺中市政府交通局數位行車GPS監控系
    統所示，本車行經臺中市○區○○○路○段00號(大慶車站
    往烏日方向)路段時，0000-00-00 00：36：30車速為27公里
    /小時、0000-00-00 00：36：41時車速為30公里，又參EAL-
    0609車輛內行車紀錄器紀錄0000-00-00 00：35：00至23：5
    5：00時，這20分鐘內皆無資料顯示時速超69公里/小時，再
    參EAL-0609車輛內行車紀錄器紀錄0000-00-00 00：41：11
    時，當時速僅有46公里/小時，可見警方所使用之器材瑕疵
    及超速照片有誤。依據臺中市政府交通局數位行車GPS監控
    系統所示資料，警方超速相片23：41：11秒，原告駕駛EAL-
    0609公車已抵達烏日高鐵站，其可證明器材瑕疵及超速照片
    有誤等語，並聲明：原處分撤銷，訴訟費用由被告負擔。
四、被告答辯則以：
  ㈠本件應適用之法律依據為道路交通管理處罰條例第40條、63
    條第1項第1款、第7條之2第1項第7款、第2項第9款、第3項
    、第7條之2第1項第7款、第2 項第9款、第3項、第85條第1
    項、道路交通安全規則第93條第1項、度量衡法第5條、度量
    衡器檢定檢查辦法第3條第1項第6款、第17條第1項等規定。
  ㈡案經轉據舉發機關三分局110年8月23日中市警三分交字第110
    0033589號、110年9月29日中市警三分交字第1100038666號
    函復說明略以：「本件員警逕行舉發案件，經查旨揭車輛行
    經本市○區○○○路○段00號前(往烏日方向)，該路段限速50公
    里，經檢視採證照片顯示該車『車速69公里/小時』，超速19
    公里，違規時間、地點、車速與車號等，於採證相片均已明
    確顯示，經員警現場測照儀器置於警告標示牌後方距130公
    尺，查該路段明顯處所設置限速50標誌及警告標示牌，員警
    依法舉發核無違誤，申訴人所陳與違規事實不符」。
  ㈢次查本件測速儀(主機編號：000000-0000)係由經濟部標準檢
    驗局委託財團法人台灣商品檢測驗證中心雷達測速儀檢定合
    格證書檢定合格(合格證號：M0GA0000000A，M0GA0000000B)
    ，有效期限至111年1月31日，違規當時尚在有效期限內。道
    路主管機關於違規地點上游100至300公尺處設置固定式「最
    高速限標誌-50」、「測速取締標誌」，標誌清楚未遭遮蔽
    ，足供用路人辨識，合於道路交通管理處罰條例第7條之2明
    顯標示之規定。檢視舉發機關提供之採證照片，確認2021/0
    6/24 23：41：11時號牌EAL-0609號小客車行經臺中市○區○○
    ○路○段00號(往烏日)，遭主機器號000000-0000號測速儀測
    得右後車尾行速69公里/小時，速限50公里/小時，超速19公
    里/小時等情。
　㈣原告主張被告認不足採，蓋因：㈠「度量衡器檢定檢查辦法」
    第3條第1項第6款、第17條第1項分別規定：「應經檢定之法
    定度量衡器，其種類及範圍如下：…六、速度計：（一）公
    務檢測用雷達測速儀。（二）公務檢測用雷射測速儀（光達
    式）。（三）公務檢測用感應式線圈測速儀。(四)公務檢測
    用區間平均速率裝置」、「檢定合格並在使用中之法定度量
    衡器，應接受檢定機關（構）之定期或不定期檢查」。本件
    測速儀係由經濟部標準檢驗局委託財團法人台灣商品檢測驗
    證中心雷達測速儀檢定合格證書檢定合格，有效期限至111
    年1月31日，違規當時尚在有效期限內，所測得之車速足堪
    採信。㈡從上揭資料顯示，道路主管機關已於違規地點之上
    游100至300公尺設置「最高速限標誌-50」、「測速取締標
    誌」，標誌清楚未遭遮蔽，合於道路交通管理處罰條例第7
    條之2規定。系爭車輛行經上揭標誌，當時並無不能注意控
    制行速之情事。縱使系爭車輛疏未注意上開標誌，亦應依道
    路交通安全規則第93條第1 項規定，控制其行速，惟系爭車
    輛竟以時速竟高達69公里之速度行駛，超速19公里，縱無故
    意，亦有過失，自應受罰等語，並聲明：原告之訴駁回，訴
    訟費用由原告負擔。
五、本院之判斷：
  ㈠按「汽車駕駛人，行車速度，超過規定之最高時速，或低於
    規定之最低時速，除有第43條第1 項第2 款情形外，處新臺
    幣1 千2 百元以上2 千4 百元以下罰鍰。」、「汽車駕駛人
    有下列各款所列條款之一者，除依原條款處罰鍰外，並予記
    點：一、有……第40條……情形之一者，各記違規點數1 點。」
    道路交通管理處罰條例第40條、第63條第1 項第1 款定有明
    文。又依違反道路交通管理事件統一裁罰基準表之規定，汽
    車駕駛人行車速度，超過規定之最高時速逾20公里以內，期
    限內繳納罰鍰或到案聽候裁決者，統一裁罰基準1,600 元。
  ㈡又按行政訴訟法第133條前段規定，行政法院於撤銷訴訟，固
    應依職權調查證據，以期發現真實，然職權調查證據有其限
    度，仍不免有要件事實不明之情形，而必須決定其不利益結
    果責任之歸屬，故當事人仍有客觀之舉證責任，民事訴訟法
    第277條前段規定：「當事人主張有利於己之事實者，就其
    事實有舉證之責任。」於上述範圍內，仍為撤銷訴訟所準用
    （行政訴訟法第136條參照）。又行政機關對於人民違法事
    實之存在，基於證據法則，應由行政機關負舉證責任，在上
    述客觀之舉證責任下，其所提本證必須使法院之心證達到確
    信之程度，始可謂其已盡舉證之責，若僅使事實關係陷於真
    偽不明之狀態，法院仍應認定該事實為不存在，而將其不利
    益歸於應舉本證之行政機關；至於人民因否認本證之證明力
    所提出之反證，因其目的在於推翻或削弱本證之證明力，防
    止法院對於本證達到確信之程度，故僅使本證之待證事項陷
    於真偽不明之狀態，即可達到其舉證之目的，在此情形下，
    其不利益應由行政機關承擔。
  ㈢經查，原告駕駛系爭車輛於前開時、地，經舉發機關所設置
    雷達測速儀，拍攝得其行車速度為時速69公里，本件舉發員
    警採證使用之雷達測速儀，係經濟部標準檢驗局委託財團法
    人台灣電子檢驗中心檢驗合格領有合格證書（規格：24.100
    GHz【K-Band】照相式、器號：000000-0000、檢定合格單號
    碼：M0GA0000000A，M0GA0000000B、檢定日期：110年01月2
    0日、有效期限：111年01月31日）；再觀諸採證照片上清晰
    可見系爭車輛之車號：000-0000、日期：2021/06/24、時間
    ：23：41：11、地點：臺中市○區○○○路○段00號(往烏
    日)、速限：50km/h、車速：69km/h、主機器號000000-0000
    、證號：M0GA0000000A等數據等情，固有舉發違規通知單、
    採證照片、雷達測速儀檢定合格證書在卷可稽（參本院卷第
    78、92-93頁），堪認屬實。
　㈣惟原告主張：系爭車輛皆無資料顯示時速超69公里/小時，再
    參EAL-0609車輛內行車紀錄器紀錄0000-00-00 00：41：11
    時，當時速僅有46公里/小時，可見警方所使用之器材瑕疵
    及超速照片有誤等情。按道路交通安全規則第89條第2項則
    規定：「前項第1款應裝設行車紀錄器之汽車，未依規定裝
    設或經檢查未能正確運作或未使用紀錄卡或未按時更換紀錄
    卡時，不得行駛。前段紀錄卡應妥善保存1年備查。」經查
    ，系爭車輛為營業用大客車，原告亦依上開規定裝設經定期
    檢驗合格之行車紀錄器，此有原告提出行車紀錄器之檢測合
    格證明為證（參本院卷第41頁）在卷可稽。且原告另有提出
    系爭車輛於110年6月24日臺中市政府交通局數位行車GPS監
    控系統即時動態影本及系爭車輛數位行車紀錄器圖紙影本（
    見本院卷第29-31、37-39頁）附卷為證，則上開紀錄軌跡所
    示之時速若能與GPS監控系統之時速相符，自足以認原告所
    述系爭車輛車速為真實。
　㈤又經本院檢視系爭車輛於110年6月24日臺中市政府交通局數
    位行車GPS監控系統即時動態影本，原告於110年6月24日23
    時36分14秒至41秒間，其行駛瞬間時速至多於30公里左右，
    核與系爭車輛數位行車紀錄器圖紙影本記載時速相符，且數
    位行車紀錄器圖紙影本時間0000-00-00 00：35：00至23：5
    5：00時，於20分鐘內顯示時速皆未超過69公里，況且舉發
    機關拍攝系爭車輛違規時間110年6月24日23：41：11時，系
    爭車輛正到達捷運烏日站，並非舉發機關採證照片所示之違
    規地點，據上所述，並無法完全排除舉發機關使用之雷達測
    速儀有瑕疵之可能。足見原處分認定原告有「汽車駕駛人行
    車速度，超過規定之最高時速20公里以內」之交通違規之證
    據，尚有未足。被告機關對於原告違規事實之存在，基於證
    據法則，自應由被告機關負舉證責任，在客觀之舉證責任下
    ，被告機關所提本證，必須使本院之心證達到確信之程度，
    始可謂其已盡舉證之責，若僅使事實關係陷於真偽不明之狀
    態，本院自應認定該事實為不存在，而將其不利益歸於應舉
    本證之被告機關。
六、綜上所述，被告認定原告有超速之違規云云，尚嫌速斷，自
    有違誤，原告訴請撤銷，為有理由，應予准許。
七、本件第一審原告預納之裁判費300元，應由敗訴之被告負擔
    ，爰確定第一審訴訟費用額如主文第3項所示。
據上論結，本件原告之訴為有理由，依行政訴訟法第98條第1項
前段、第237條之7、第237條之8第1項、第237條之9、第236條、
第104條、民事訴訟法第93條，判決如主文。
中　　華　　民　　國　　111 　年　　2 　　月　　25　　日
　　　　　　　　　行政訴訟庭　法　官　楊萬益
以上正本證明與原本無異。
如不服本判決，應於判決送達後20日內，向本院提出上訴狀並表
明上訴理由（原判決所違背之法令及其具體內容或依訴訟資料可
認為原判決有違背法令之具體事實），其未表明上訴理由者，應
於提出上訴後20日內向本院補提理由書（上訴狀及上訴理由書均
須按他造人數附繕本，如未按期補提上理由書，則逕予駁回上訴
），並應繳納上訴裁判費新臺幣750元。
中　　華　　民　　國　　111 　年　　2 　　月　　25　　日
　　　　　　　　　　　　　　　書記官　林柏名